【裁判字號】    88,上易,3013
【裁判日期】    890229
【裁判案由】    詐欺
【裁判全文】
臺灣高等法院臺中分院刑事判決                  八十八年度上易字第三一三號
    上  訴  人
    即  被  告  乙○○
    自  訴  人  甲○○
右上訴人因詐欺案件，不服台灣台中地方法院八十八年度自字第三九一號中華民國八
十八年九月廿三日第一審判決，提起上訴，本院判決如左：
    主  文
原判決撤銷。
乙○○連續意圖為自己不法之所有，以詐術使人將本人之物交付，處拘役伍拾日，緩
刑兩年。
    事      實
一、乙○○明知其無資力支付會款，就基於不法所有之概括犯意，於民國（以下同）
    八十七年八月五日，在台中市○○路六十之一號佯為召集民間互助會，該互助會
    為每人每會新台幣（下同）五千元，採內標制，定於每月五日下午九時準時開標
    ，致使甲○○等人信以為真，而繳付會款。乙○○除於八十七年八月五日自任會
    首詐得四萬五千元外，並於八十七年十月五日至同年十二月五日，借用樂玉華、
    林碧玉、林仁旗（原審誤載為『祺』）名義標會（均有徵得相關人員同意），得
    標利息分別為一千七百元、一千元、一千三百元，依序詐得會款二萬六千四百元
    、二萬八千元、二萬二千二百元，合計共十二萬一千六百元。乙○○於取得會款
    後，旋即於八十八年元月五日宣布倒會，避不見面，自訴人甲○○經催討無門，
    始知受騙。
二、案經自訴人甲○○提起自訴。
    理      由
一、訊據上訴人乙○○（下稱被告）就其於前開時地召集民間互助會，並有經樂玉華
    、林碧玉、林仁旗會員同意以該會員名義標會，而得款十二萬一千六百元之情事
    ，固坦承不諱。惟其矢口否認，有連續之詐欺故意，辯稱：因家庭生活困難，致
    無法經續互助會。然查，被告之犯行，迭經自訴人於原審及本院指證歷歷，並經
    證人樂玉華於本院到庭證述，且有民間互助會會簿乙本在卷可稽；另參酌被告自
    八十七年八月五日起至八十八年元月五日宣布倒會止，除八十七年九月五日為洪
    英雄標得外，被告於八十七年八月五日會款外，另仍以樂玉華、林碧玉、林仁旗
    名義連續標取會款，得手後即宣布倒會而逃匿無蹤等情，顯見被告確有詐欺之犯
    意。是以，被告所辯之詞，顯不足採，其有詐欺之犯行，足堪認定。
二、核被告所為，係犯刑法第三百三十九條第一項詐欺取財罪，其前後多次犯行，時
    間緊接，犯罪構成要件相同，顯基於概括犯意為之，應以連續犯論，又其每次得
    標而向同意借名會員外之其餘會員收取會款，係以一詐欺行為，而侵害各該次其
    他會員財產法益，應論以想像競合。原審予以論科，固非無見，惟被告係基於概
    括犯意，而連續為詐欺行為，且其每次詐欺行為應論以想像競合，均疏未論及，
    尚有未洽。被告上訴雖無理由，然原審判決既有可議，自應予撤銷改判。爰審酌
    被告犯罪之手段、動機及事後與自訴人甲○○達成和解等情，處以如主文第二項
    所示之刑。又被告於本件犯行前，未曾受有期徒刑以上刑之宣告，其經此教訓，
    應無再犯之虞，本院認為被告所受宣告之刑，以暫不執行為適當，並予宣告緩刑
    二年，以啟自新。
三、本案自訴人經合法傳喚，無正當理由不到庭，爰依刑事訴訟法第三百三十一條第
    二項規定，通知檢察官到庭擔當訴訟，併予敘明。
四、據上論斷，應依刑事訴訟法第三百六十九條第一項前段、第三百六十四條、第二
    百九十九條第一項前段、刑法第三百三十九條第一項、第五十六條、第五十五條
    、第七十四條第一款，罰金罰鍰提高標準條例第一條前段判決如主文。
中    華    民      國    八十九    年      二        月     二十九     日
                              臺灣高等法院臺中分院刑事第二庭
                                    審判長法  官  陳  紀  綱
                                          法  官  蔡  聰  明
                                          法  官  陳  世  雄
右正本證明與原本無異。
不得上訴。
                                          書記官  郭  文  華
中      華      民      國     八十九     年      三      月    三      日
                                                                        Ｄ


司法院資訊處製作；財團法人民間司法改革基金會備份。
